【裁判字號】    90,訴緝,306
【裁判日期】    900831
【裁判案由】    偽造有價證券
【裁判全文】
臺灣臺中地方法院刑事判決                          九十年度訴緝字第三六號
    公  訴  人  臺灣臺中地方法院檢察署檢察官
    被      告  甲○○
    指定辯護人  本院公設辯護人  己○○
右列被告因偽造有價證券等案件，經檢察官提起公訴（八十八年度偵字第七六六０號
），本院判決如左：
    主  文
甲○○共同意圖供行使之用，而偽造有價證券，處有期徒刑年貳月。
偽造之發票人歐清炎、許榮哲名義之本票各壹張、變造歐清炎、許榮哲、陳福賢名義
國民身分證上之甲○○相片壹張、乙○○照片貳張、分期付款買賣約定書買方欄內偽
造之「歐清炎」署押壹枚、印文貳枚、保證人欄「許榮哲」署押及印文各壹枚、切結
書內之「歐清炎」署押及印文各壹枚、「許榮哲」署押壹枚、歌林電器製品附條件買
賣契約書買受人欄內之「陳福賢」署押及印文各壹枚、分期付款申購書申購人欄內之
「陳福賢」署押壹枚、「歐清炎」、「許榮哲」、「陳福賢」之印章各壹枚，均沒收
。
    事  實
一、甲○○與乙○○（另由檢察官併案由臺灣臺南地方法院審理）共同基於偽造有價
    證券、行使變造國民身分證、行使偽造私文書、詐欺之犯意聯絡，明知其二人並
    無支付能力，而謀議以行使變造國民身分證、私文書，並相互為保證人，再開立
    偽造本票之方式，向商店詐購物品花用：
（一）乙○○於八十七年十一月二十日前之不詳時日，在不詳地點，將其所取得之歐
      清炎及許榮哲二人國民身分證，分別換貼甲○○、乙○○之照片而加以變造。
      其二人再於八十七年十一月二十日，至臺中市○○區○○路二０八之二號尚達
      輪業商行，甲○○自稱歐清炎，乙○○自稱為許榮哲，向店員丙○○表示要購
      買機車一部，雙方約定買賣價格為新臺幣（下同）四萬五千元，以附條件買賣
      方式分八期給付，每期給付七千四百八十元，並由甲○○假冒歐清炎名義擔任
      買受人，乙○○假冒許榮哲名義擔任保證人，並在分期付款買賣約定書及切結
      書上之買受人欄及保證人欄，分別偽簽「歐清炎」及「許榮哲」之署押，並以
      該二人盜刻之印章蓋印其上，而偽造上開二份私文書，再將之交付丙○○而行
      使之，使尚達輪業商行之財產減少，歐清炎及許榮哲有受追償債務之虞，足以
      生損害於該三人之權益。甲○○與乙○○並分別以歐清炎及許榮哲之名義，並
      以該二人盜刻之印章蓋印其上，簽立面額為四萬五千元之本票各一張，偽造之
      後再將之交付丙○○而行使。丙○○在辦妥過戶及新領牌照手續後，於翌日在
      該車行交付車牌號碼ＯＢＩ─四七七號重型機車一部予甲○○，甲○○同時交
      付七千元之頭期款，其後再將該部機車交付與乙○○使用，乙○○則交付二千
      元給甲○○，嗣甲○○與梁新車未按期給付分期款，尚達輪業商行與丙○○始
      知受騙。
（二）乙○○於八十八年二月九日下午，在臺中市○○區○○路二段三三巷八弄十八
      號三樓承租處，持其變造而貼有其自己照片之陳福賢國民身分證，自稱為陳福
      賢，向歌林股份有限公司臺中分公司分期員戊○○表示要購買二十九吋之電視
      機一台，雙方約定售價為一萬八千五百元，分十期給付，每期付一千七百元，
      乙○○並在附條件買賣契約書之買受人欄、分期付款申購書之申購人欄簽署「
      陳福賢」署押，並以其盜刻之印章蓋印其上，而偽造私文書，足生損害於歌林
      股份有限公司及陳福賢。乙○○並在一紙本票上先簽署「陳福賢」之姓名，惟
      因該本票未載明面額，到期日等法定必要記載事項而無效。之後戊○○依乙○○之告知，持上開契約書及本票等文件，至甲○○在臺中市○○○街一一二巷
      一號大樓擔任管理員之工作地點，請甲○○辦理對保手續，甲○○明知乙○○
      之真實身分，並非陳福賢本人，仍於上開買賣契約書之保證人，及前述無效本
      票之發票人欄簽署其本人姓名，致使戊○○陷於錯誤，於第二日即將電視機一
      台出貨予乙○○。
    嗣因乙○○再以陳福賢名義，於八十八年三月十六日下午七時三十分許，與一名
    自稱為蘇慧敏之女子，至臺中市○○路○段二九六號丁○○經營之立人輪業商行
    購買機車時，為警當場查獲乙○○，並因乙○○之供述，至其上開承租處取出歐
    清炎印章一枚、變造之歐清炎、許榮哲之國民身分證各一張等物。
二、案經臺中市警察局第一分局報請臺灣臺中地方法院檢察署檢察官偵查起訴，甲○○經合法傳喚、拘提，無正當理由均未到庭，本院於八十九年六月九日發布通緝
    ，於九十年六月十九日緝獲到案審理。
    理  由
一、訊據被告甲○○就事實一、（一）部分於本院審理時供認不諱，核與證人丙○○
    於九十年七月十二日在本院審理時結證稱：「（從事何職？）我自八十五年間起
  在信安輪業商行擔任業務員。」、「當天甲○○拿貼著他的照片名為歐清炎的身
    分證來給我看，我就稱呼他歐先生，他跟我買一部光陽一二五ＣＣ機車一部，另
    外有一個人，拿著名字是許榮哲的身分證，我就叫他許先生。當時買賣的價格是
    四萬五千元，以分期付款方式，分八期，每期為七千四百八十元，買受人是歐清
    炎，許榮哲是保證人，是他們自己親自簽名蓋章，並各開壹張本票。簽買賣契約
    書及本票時，我有核對身分證。辦完過戶即領牌的手續，第二天就交車給他。他
    們只繳了頭期款七千餘元，之後的分期款都沒有給付。我是後來同業通知我，才
    知道被他們騙了。」等語相符，亦與關係人乙○○於八十八年四月九日偵查時供
    稱：該契約書是由伊假冒許榮哲和自稱歐清炎之人去買的，伊擔任他的保證人，
    歐清炎之照片就是甲○○等語（見偵查卷第七十頁至第七十一頁）互核一致，並
    無瑕疵，並有分期付款買賣契約書、切結書各一份，歐清炎及許榮哲名義之偽造
    本票二張、變造之歐清炎、許榮哲國民身分證各一張（見偵查卷第二十七頁至第
    三十一頁）、偽造之「歐清炎」印章一枚等物，扣案足資佐證，被告此部分自白
    與事實相符，當可採信。
二、訊據被告對事實一、（二）部分，矢口否認有與關係人乙○○共同偽造文書及詐
    欺之行為，辯稱：伊是遺失皮夾，被乙○○拾獲，裡面有伊之名片，所以他打電
    話給伊，二人因此認識，當時他自稱姓陳，伊並不知道他本名叫乙○○，後因乙○○要買電視機，要伊幫忙作保，伊同意幫忙，業務員戊○○來找伊時，伊正在
    忙，所以沒有仔細看契約書，就在契約書及本票上簽自己姓名，但伊並不知道乙○○假冒陳福賢名義詐購電視機云云。惟查：
（一）證人戊○○於九十年七月十二日本院審理時結證稱：「（八十七、八年間從事
      何職？）我從八十七年二月在歌林公司臺中分公司擔任分期員，負責分期貸款
      的工作。」、「（八十八年三月九日買賣電視之情形？）當時乙○○持壹張貼
      著他照片，但名字是陳福賢的身分證，在臺中市○○區○○路二段三三巷八弄
      十八號三樓乙○○的承租處，跟我洽談買電視的事情，他要買一部二十九吋歌
      林牌的電視，價錢為一萬八千五百元，分十期給付，每期繳一千七百元，我要
      求他要提供一名保證人，他就以電話跟甲○○聯絡，當天晚上我就到臺中市○○○街一一二巷一號一棟大樓的管理室找甲○○，他自稱是甲○○並拿他的身
      分證件給我核對，我當時有跟甲○○說是陳福賢要買的，甲○○說他認識所以
      願意當他的保證人，我對保之後沒有問題，隔天就出貨給自稱陳福賢的乙○○
      。」等語。證人戊○○證述之買賣過程核與被告所述過程相符，並有附條件買
      賣契約書、分期付款申購書、無效之本票、保管條各一份（見偵查卷第四十五
      頁至第四十八頁）附卷可稽。
（二）關係人乙○○經多次傳喚均未到庭，其被訴之偽造有價證券案件，其亦於審理
      期間逃亡，經臺灣臺南地方法院發布通緝。惟其於八十八年五月十四日偵查時
      供稱：甲○○是伊之同夥，伊與甲○○之合作方式，是伊以偽造之證件去買東
      西，他幫伊作保，他也用偽造之證件去買東西，伊幫他作保，但是他幫伊作保
      是用真名，伊幫他作保，是用假名等語（見偵查卷第一百零三頁、第一百零四
      頁）。依關係人乙○○之供詞，足認被告與關係人乙○○間有共同犯意聯絡。
      綜上所述，被告上開辯詞要屬避就之詞，洵不可採，事證明確，其此部分犯行
      ，足堪認定。
三、核被告就事實一、（一）部分之行為，係犯刑法第二百零一條第一項之意圖供行
    使之用而偽造有價證券罪、刑法第二百十六條、第二百十條之行使偽造私文書罪
    、刑法第二百十六條、第二百十二條之行使變造國民身分證罪。公訴人認被告上
    開行為，另犯刑法第三百三十九條第一項之詐欺取財罪，惟按「本票可以流通市
    面，為有價證券，偽造是項證券而行使之，本含有詐欺性質，其詐欺行為不應另
    行論罪。」，最高法院三十一年上字第四０九號判例可資參照（另同院二十五年
    上字第一八一四號、三十一年上字第一九一八號判例，其裁判意旨亦同），而本
    案被告亦未將上開本票另供作擔保或新債清償之行為，是其之行為應僅構成刑法
    第二百零一條第一項之意圖供行使之用而偽造有價證券罪。被告就事實一、（二
    ）部分之行為，係犯刑法第二百十六條、第二百十條之行使偽造私文書罪、第二
    百十六條、第二百十二條之行使變造國民身分證罪、刑法第三百二十九條第一項
    之詐欺取財罪。又被告與共犯乙○○共同偽造「歐清炎」、「許榮哲」之署押於
    上開本票及契約書上，偽造署押之行為，應為偽造本票、契約書之有價證券、私
    文書行為之部分行為，其偽造有價證券、私文書後，進而行使，該行使之輕度行
    應為偽造有價證券、私文書之重度行為吸收，均不另論罪。被告與關係人乙○○
    間就上開犯行，有犯意聯絡及行為之分擔，為共同正犯。被告所為前開數次行使
    偽造私文書、行使變造國民身分證之行為，均時間緊接，所犯構成要件相同，各
    顯係基於概括之犯意為之，均為連續犯，爰依刑法第五十六條之規定，各論以一
    罪。被告所犯連續行使偽造私文書罪、連續行使變造國民身分證罪、意圖供行使
    之用而偽造有價證券罪、詐欺取財罪間，有方法結果之牽連關係，為牽連犯，應
    依刑法第五十五條牽連犯之規定，論以情節較重之意圖供行使之用而偽造有價證
    券罪。爰審酌被告明知其無資力，與關係人乙○○共同謀議，任意簽發他人名義
    之本票，使證人丙○○、戊○○等人陷於錯誤，而同意讓其支付貨款，足生損害
    於上開二人任職之商號、公司及案外人歐清炎、許榮哲、陳福賢等人，犯後復逃
    亡，經通緝到案後先則否認犯行，迨與證人對質後，始坦承部分犯行，迄今仍無
    清償之誠意，未與被害人達成和解，難認其有悔意，惟念及其犯罪時經濟困窘，
    為圖小利，始犯本案，並無前科，有臺灣高等法院被告全國前案紀錄表一份附卷
    可稽等一切情狀，量處如主文所示之刑，以資懲儆。偽造之發票人歐清炎、許榮
    哲之本票各一張，均應依刑法第二百零五條諭知沒收。被告與共犯乙○○共同行
    使之變造歐清炎、許榮哲、陳福賢名義國民身分證上之被告相片一張、共犯乙○○照片二張，為被告與共犯乙○○所有且供犯罪所用之物，依刑法第三十八條第
    一項第二款宣告沒收。被告與共犯乙○○於分期付款買賣約定書買方欄內所偽造
    「歐清炎」署押一枚、印文二枚、保證人欄「許榮哲」署押及印文各一枚，切結
    書內之「歐清炎」署押及印文各一枚、「許榮哲」署押一枚，歌林電器製品附條
    件買賣契約書買受人欄內之「陳福賢」署押及印文各一枚，以及分期付款申購書
    申購人欄內之「陳福賢」署押一枚（該申購書為分期付款之申請資料，共犯乙○○簽名於申購人姓名欄內，即有向歌林股份有限公司申請分期付款之意思，其性
    質等同於署押），以及扣案之「歐清炎」印章一枚，另未扣案之「許榮哲」、「
    陳福賢」印章各一枚，並無證據證明其已滅失，均應依刑法第二百十九條規定沒
    收。至其所偽造並行使之上開契約書二份、切結書一份、申購書一份，雖為被告
    犯罪之物，但業已交付被害人持有，非為被告所有之物，以及上開文書內於買受
    人及保證人欄以外所蓋印之上開三名被害人印文或簽名，均係作為識別或確定內
    容、金額之用，非為署押，自均不得宣告沒收。至本票上偽造之「歐清炎」、「
    許榮哲」署押及印文各一枚，因該二張本票已沒收，爰不另為沒收之諭知，併此
    敘明。
據上論斷，應依刑事訴訟法第二百九十九條第一項前段，刑法第二十八條、第二百零
一條第一項、第二百十條、第二百十二條、第二百十六條、第三百三十九條第一項、
第五十六條、第五十五條、第二百零五條、第二百十九條、第三十八條第一項第二款
，罰金罰鍰提高標準條例第一條前段，判決如主文。
本案經檢察官楊文廣到庭執行職務
中      華      民      國      九十      年      八    月    三十一    日
                                臺灣臺中地方法院刑事第四庭
                                        法  官  楊  真  明
右正本證明與原本無異。
如不服本判決，應於送達後十日內向本院提出上訴狀（須附繕本），上訴於臺灣高等
法院臺中分院。
                                        書記官
中      華      民      國      九十      年      九    月      三      日
附錄本判決論罪科刑法條
中華民國刑法第二百零一條第一項：
  意圖供行使之用，而偽造、變造公債票、公司股票或其他有價證券者，處三年以上
  十年以下有期徒刑，得併科三千元以下罰金。
中華民國刑法第二百十條：
  偽造、變造私文書，足以生損害於公眾或他人者，處五年以下有期徒刑。
中華民國刑法第二百十二條：
  偽造、變造護照、旅券、免許證、特許證及關於品行、能力服務或其他相類之證書
  、介紹書，足以生損害於公眾或他人者，處一年以下有期徒刑、拘役或三百元以下
  罰金。
中華民國刑法第二百十六條：
  行使第二百十條至第二百十五條之文書者，依偽造、變造文書或登載不實事項或使
  登載不實事項之規定處斷。
中華民國刑法第三百三十九條第一項：
  意圖為自己或第三人不法之所有，以詐術使人將本人或第三人之物交付者，處五年
  以下有期徒刑、拘役或科或併科一千元以下罰金。


司法院資訊處製作；財團法人民間司法改革基金會備份。
